【裁判字號】    98,台上,6150
【裁判日期】    981022
【裁判案由】    誣告等罪
【裁判全文】
最高法院刑事判決            九十八年度台上字第六一五０號
上   訴   人  台灣高等法院台中分院檢察署檢察官
上訴人即被告  甲○○
                      7號之5
上列上訴人等因被告誣告等罪案件，不服台灣高等法院台中分院
中華民國九十六年五月十六日第二審判決（九十六年度上訴字第
五九七號，起訴案號：台灣台中地方法院檢察署九十四年度偵字
第一八一五三號、九十五年度偵字第一五三一九號），提起上訴
，本院判決如下：
    主  文
原判決關於誣告部分撤銷，發回台灣高等法院台中分院。
其他上訴駁回。
    理  由
一、撤銷部分：
本件原判決認定上訴人即被告甲○○（下稱被告）明知被害人郭
瓊花、詹朝凱母子於民國九十四年九月二十五日上午七時許，在
台中縣豐原市○○街土地公廟前，因擺設攤位與被告發生爭執時
，並無毆打被告致傷之行為，竟基於使郭瓊花母子受刑事處分之
誣告犯意，至台中縣警察局豐原分局豐原派出所（下稱豐原派出
所）報案，向員警羅西湖指陳，郭瓊花母子共同傷害云云，續於
同日下午一時十四分許，至該派出所製作警詢筆錄，提出行政院
衛生署豐原醫院開立之診斷證明書誣告被害人等傷害等情，因而
維持第一審論處被告誣告罪刑之判決，固非無見。
惟查：司法警察（官）為偵查犯罪，依刑事訴訟法第二百三十條
、第二百三十一條固有調查犯罪情形之權限，惟此調查犯罪職權
之行使，係指應將調查所得、憑以判斷犯罪事實之基礎證據呈現
於法院，並不包括調查證據結果所形成之判斷意見。除調查所得
之事實屬於一般人難以描述，而以意見證據型態表述並不致於影
響他人對於事實之理解者，得依刑事訴訟法第一百六十條容許為
證據者外，倘司法警察（官）僅將其調查結果所形成之判斷意見
呈現於法院，但未提出憑以判斷之基礎證據者，並不具證據意義
，無證據能力可言。否則，無異直接以司法警察（官）之判斷意
見取代事實審採證認事之職權。查本件員警羅西湖在檢察官訊問
時所稱：「我到醫院現場查看，看到甲○○的傷口是刀傷，我再
到富春街的現場查看，並沒有發現血跡，我…調監視器錄影帶查
看，看到甲○○是持美工刀割自己的右腳。」等語，並未提出諸
如被告在醫院經擦拭血跡或凝血後顯現之傷口狀況，亦未提出其
如何檢驗現場以及現場有無遺留血跡之經過事實，更未出示可認
係被告自殘之照片或錄影帶等基礎證據（卷附翻拍照片並未顯現
被告有「持美工刀」及「割右腳」之景象），其所述「刀傷」、
「現場無血跡」及「被告自殘」等判斷結果，性質上僅屬員警個
人對於事實判斷結果之意見，揆之前開說明，尚不具證據能力。
原審不察，憑以認定上訴人自殘以誣告郭瓊花、詹朝凱母子，亦
有違誤。從而，原判決關於誣告部分，檢察官為被告之利益上訴
及被告上訴意旨指摘原判決不當，非全無理由，應有撤銷發回之
原因。
二、駁回部分：
按最重本刑為三年以下有期徒刑、拘役或專科罰金之罪之案件，
經第二審判決者，不得上訴於第三審法院；第三審法院認為上訴
有不應准許之情形者，應以判決駁回之，刑事訴訟法第三百七十
六條第一款、第三百九十五條前段定有明文。本件原判決關於傷
害部分，屬最重本刑為三年以下有期徒刑之罪之案件，經第二審
判決者，不得上訴於第三審法院，揆之前開法條規定，被告此部
分之上訴，自應以判決駁回之。
據上論結，應依刑事訴訟法第三百九十五條前段、第三百九十七
條、第四百零一條，判決如主文。
中    華    民    國  九十八  年    十    月  二十二  日
                      最高法院刑事第五庭
                          審判長法官  陳  正  庸
                                法官  林  秀  夫
                                法官  宋      祺
                                法官  陳  祐  治
                                法官  林  瑞  斌
      本件正本證明與原本無異
                                      書  記  官
中    華    民    國  九十八  年    十    月  二十九  日
                                                Ａ


司法院資訊處製作；財團法人民間司法改革基金會備份。
